【裁判字號】    99,抗,93
【裁判日期】    990510
【裁判案由】    本票裁定
【裁判全文】
臺灣臺中地方法院民事裁定                99年度抗字第93號
抗  告  人  乙○○
相  對  人  甲○○
上列抗告人與相對人間因聲請本票裁定事件，抗告人對於中華民
國99年3月16日本院民事庭99年度司票字第1365號裁定提起抗告
，本院裁定如下：
    主  文
抗告駁回。
抗告程序費用新台幣壹仟元由抗告人負擔。
    理  由
一、按執票人向本票發票人行使追索權時，得聲請法院裁定後強
    制執行。票據法第123條定有明文。又本票執票人，依票據
    法第123條規定，聲請法院裁定許可對發票人強制執行，係
    屬非訟事件，此項聲請之裁定，及抗告法院之裁定，僅依非
    訟事件程序，以審查強制執行許可與否，並無確定實體上法
    律關係存否之效力，如發票人就票據債務之存否有爭執時，
    應由發票人提起確認之訴，以資解決，最高法院著有56年台
    抗字第714號、57年台抗字第76號判例可資參照。
二、本件相對人主張：其執有抗告人所簽發如原裁定所示之本票
    4紙（下稱系爭本票），並免除作成拒絕證書，詎屆期提示
    未獲付款，爰依票據法第123條規定聲請裁定許可強制執行
    等情，已據其提出本票4紙為證。原裁定予以准許，即無不
    合。
三、抗告意旨略以：系爭本票係日前相對人邀約抗告人共同投資
    標的金額合計約新臺幣（下同）3,000萬元，並約定由抗告
    人負擔其中三分之一部分之投資金，惟抗告人表示當時經濟
    能力不足，恐無法負擔如此高額之鉅款，相對人表示願意幫
    忙集資，並將集資所得借貸予抗告人，然要求抗告人簽發同
    面額之本票（即系爭本票），以供證明之用。抗告人不疑有
    他，於簽發系爭本票予相對人後，均未見投資之進度，抗告
    人迭以口頭詢問相對人，相對人如非藉故拖延，即避不見面
    ，至此，抗告人始知遭受詐欺；且相對人聲請本票裁定前，
    均未向抗告人提示本票行使權利。是系爭本票應屬無相當對
    價之本票，且相對人主張行使本票權利前並未提示抗告人，
    相對人之聲請應無理由，爰依法提起本件抗告等語。
四、惟查，相對人依票據法第123條規定，聲請法院裁定對發票
    人即抗告人之財產強制執行，其性質既屬非訟事件，則法院
    僅就系爭本票形式上之要件是否具備予以審查為已足。至於
    相對人取得本票之原因對價為何，尚非於本件非訟事件程序
    所得審究，發票人即抗告人就此等實體上爭執事項，應依訴
    訟程序另謀解決，殊不容於本件本票裁定程序中為此爭執。
    又抗告人主張相對人於到期日，並未向抗告人為付款之提示
    ，相對人強制執行之聲請應無理由云云。查，系爭本票有免
    除作成拒絕證書之記載，依票據法第124條、第95條之規定
    ，應由主張相對人未為提示之抗告人負舉證之責。又系爭本
    票均有記載到期日，且執票人即相對人於聲請本票裁定准許
    強制執行聲請狀中，主張其業於票載到期日提示後至今未獲
    付款，則其已表明於何時提示本票，其形式上可認已合法行
    使票據權利，抗告人未能舉證證明相對人未為付款之提示，
    僅空言指摘相對人未提示系爭本票，難認有理由。從而，抗
    告人提起本件抗告，為無理由，應予駁回。
五、未按對於非訟事件，依法應由關係人負擔費用者，法院裁定
    命關係人負擔時，應一併確定其數額，非訟事件法第24條第
    1 項定有明文。爰依法確定本件抗告程序費用額如主文第2
    項所示。
六、據上論結，本件抗告為無理由，依非訟事件法第46條、第21
    條第2項、第24條第1項、民事訴訟法第495條之1第1項、第4
    49條第1項、第78條，裁定如主文。
中    華    民    國    99    年    5    月    10   日
                  民事第四庭    審判長法  官  楊國精
                                      法  官  林宗成
                                      法  官  洪堯讚
以上為正本，係照原本作成。
如不服本裁定，僅得於收受本裁定正本送達後10日內，以適用法
規顯有錯誤為理由，向本院提出再抗告狀（須附繕本一份及繳納
再抗告裁判費新臺幣1,000元），並應同時表明再抗告理由。
中    華    民    國    99    年    5    月    10   日
                                      書記官  董美惠

司法院資訊處製作；財團法人民間司法改革基金會備份。
